【裁判字號】    97,簡,16
【裁判日期】    970410
【裁判案由】    牌照稅
【裁判全文】
臺北高等行政法院判決
                                     97年度簡字第00016號
原      告  甲○○
被      告  桃園縣政府地方稅務局（原：桃園縣政府稅捐稽徵處）
代  表  人  乙○○（處長）
訴訟代理人  丙○○
上列當事人間因牌照稅事件，原告不服桃園縣政府中華民國96年
11月7 日府法訴字第0960306843號訴願決定，提起行政訴訟。本
院判決如下：
    主  文
原告之訴駁回。
訴訟費用由原告負擔。
    事  實
一、事實概要：
    緣原告所有UP-2347 自用小客車，於民國（下同）95年9 月
    28日繳銷牌照，詎於95年11月29日使用公共水陸道路經桃園
    縣政府警察局交通隊查獲，被告遂依使用牌照稅法第28條第
    2 項規定，自95年9 月28日至95年11月29日處其應納稅額2
    倍罰鍰新臺幣（下同）2,400 元（計至百元），原告以系爭
    車輛停放於住居旁之中壢市○○○街255 巷旁紅線上，遭違
    規拖吊，該車係停牌之待報廢車，無行駛之行為，及警方舉
    發僅憑臆測，對於無大牌無人在車內之靜態逕以道路交通管
    理處罰條例第7 條之2 處罰，及警方所為之行政處分無當場
    告發拍照或錄影，有違行政程序法及偽造公文書為由，申請
    復查，未獲變更，提起訴願遭決定駁回，遂提起本件行政訴
    訟。
二、兩造聲明：
    (一)原告聲明求為判決：1.訴願決定及原處分均撤銷。
                        2.訴訟費用由被告負擔。
    (二)被告聲明求為判決：1.原告之訴駁回。
                        2.訴訟費用由原告負擔。
三、兩造之爭點：
    (一)原告主張之理由：
      1.原告將平時佔車位用之無牌車（車籍：UP-2347 ）由非
        紅線處推至有紅線處暫停，車上無人也無引擎運轉，此
        車係靜止狀態，然因未及移車至非紅線處，隨後即遭警
        方托吊並開單告發。原告對於違規停車之處分並無異議
        。然對稅捐稽徵處之處分有疑義，因原告在認知上認為
        使用道路係動力車輛以自身之動力行駛於道路始為使用
        ，而稅捐機關之認定為，只要車輛停放於公眾使用之道
        路上等，即構成使用。
      2.故原告有幾點疑義在此列舉（如附件）：
        (1)圖之民間拖吊車，以四輪離地方式拖吊無牌車，是
          否為使用道路。
        (2)圖之民間拖吊車，以兩輪離地方式拖吊無牌車，是
          否為使用道路。
        (3)圖之民間拖吊車，以四輪同時著地方式拖吊無牌車
          ，是否為使用道路。
        (4)無照車無牌車停放於合法停車格內是否為使用道路，
          圖（或非紅線之路旁）。
      3.原告因對法規之定義及範圍有疑義，故提此訴訟，請求
        判決如聲明。
    (二)被告主張之理由：
      1.按「使用公共水陸道路之交通工具，無論公用、私用或
        軍用，除依照其他有關法律，領用證照，並繳納規費外
        ，交通工具所有人或使用人應向所在地主管稽徵機關請
        領使用牌照，繳納使用牌照稅。」、「報停、繳銷或註
        銷牌照之交通工具使用公共水陸道路經查獲者，除責令
        補稅外，處以應納稅額2 倍之罰款。」、「本條例所用
        名詞釋義如下：一、道路：指公路、街道、巷衖、廣場
        、騎樓、走廊或其他供公眾通行之地方。…」、「關於
        逾期未完稅車輛在公共道路上『停車』或『臨時停車』
        被查獲有道路交通管理處罰條例第55條或第56條規定情
        事者，仍應按使用牌照稅法第28條規定處罰。」為使用
        牌照稅法第3 條、第28條第2 項、道路交通管理處罰條
        例第3 條及財政部88年8 月4 日台財稅第881933349 號
        函釋所明定。
      2.依桃園縣政府97年1 月14日府法二字第0970014820號令
        ，「桃園縣政府稅捐稽徵處」自97年1 月16日起改制為
        「桃園縣政府地方稅務局」，合先敘明。
      3.本案原告主張系爭車輛停放於自家附近巷道旁紅線處，
        遭違規拖吊，該車係待報廢車輛，無人行駛且靜態停於
        路旁，警方依道路交通管理處罰條例第56條第1 項第1
        款規定舉發，被告遂依使用牌照稅法第28條第2 項規定
        處以違章罰鍰之處分云云，按道路之定義，係指公共使
        用之水路交通路線，且道路交通管理處罰條例第3 條第
        1 款亦明定：「道路：指公路、街道、巷衖、廣場、騎
        樓、走廊或其他供公眾通行之地方」，且參酌財政部88
        年8 月4 日台財稅第881933349 號函釋精神，「關於逾
        期未完稅車輛在公共道路上『停車』或『臨時停車』被
        查獲有道路交通管理處罰條例第55條或第56條規定情事
        者，仍應按使用牌照稅法第28條規定處罰。」，查原告
        所有UP-2347 自用小客車，因95年9 月28日繳銷牌照，
        於95年11月29日停放於中壢市○○○街與後寮二街口經
        桃園縣政府警察局交通隊以違規停車拖吊逕行舉發，此
        有代違反道路交通管理事件通知單及舉發違反道路交通
        管理事件通知單（違規單號：DB0000000 ）附案可稽，
        且該舉發違反道路交通管理事件通知單上亦經原告簽名
        在案，是系爭車輛使用公共水陸道路之事實至為明確，
        被告遂依使用牌照稅法第28條第2 項規定，自95年9 月
        28日至95年11月29日止之應納稅額處以2 倍罰鍰2,400
        元（計至百元），依法有據，並無違誤。綜上，原告主
        張，核不足採。
      4.綜上論結，原告之訴應認為無理由，請予駁回，以維稅
        政。
    理  由
一、按本件被告原為「桃園縣政府稅捐稽徵處」，依桃園縣政府
    97年1 月14日府法二字第0970014820號令，自97年1 月16日
    起改制為「桃園縣政府地方稅務局」，合先敘明。
二、按「使用公共水陸道路之交通工具，無論公用、私用或軍用
    ，除依照其他有關法律，領用證照，並繳納規費外，交通工
    具所有人或使用人應向所在地主管稽徵機關請領使用牌照，
    繳納使用牌照稅。」、「報停、繳銷或註銷牌照之交通工具
    使用公共水陸道路經查獲者，除責令補稅外，處以應納稅額
    2 倍之罰款。」使用牌照稅法第3 條、第28條第2 項分別定
    有明文。又「本條例所用名詞釋義如下：一、道路：指公路
    、街道、巷衖、廣場、騎樓、走廊或其他供公眾通行之地方
    。…十、停車：指車輛停放於首路兩側或停車場所，而不立
    即行駛者。」復為道路交通管理處罰條例第3 條第1 款及第
    10款所分別明定。另「關於逾期未完稅車輛在公共道路上『
    停車』或『臨時停車』被查獲有道路交通管理處罰條例第55
    條或第56條規定情事者，仍應按使用牌照稅法第28條規定處
    罰。」亦為財政部88年8 月4 日台財稅第881933349 號函釋
    在案，此為中央主管機關依其職權，為協助下級機關統一解
    釋法令、認定事實而訂頒之解釋性規定，下級機關應受其拘
    束，加以適用。
二、緣原告所有UP-2347 自用小客車，於95年9 月28日繳銷牌照
    ，詎於95年11月29日使用公共水陸道路經桃園縣政府警察局
    交通隊查獲，被告遂依使用牌照稅法第28條第2 項規定，自
    95年9 月28日至95年11月29日處其應納稅額2 倍罰鍰2,400
    元（計至百元），原告以系爭車輛停放於住居旁之中壢市○
    ○○街255 巷旁紅線上，遭違規拖吊，該車係停牌之待報廢
    車，無行駛之行為，及警方舉發僅憑臆測，對於無大牌無人
    在車內之靜態逕以道路交通管理處罰條例第7 條之2 處罰，
    及警方所為之行政處分無當場告發拍照或錄影，有違行政程
    序法及偽造公文書為由，申請復查，未獲變更，提起訴願遭
    決定駁回，遂提起本件行政訴訟。兩造分別為前揭事實欄所
    載之陳述，且對於下列事項不為爭執：(一)UP-2347 自用小客
    車為原告所有。(二)上開車輛在95年9 月28日繳銷牌照。(三)原
    告將上開車輛置放在中壢市○○○街255 巷旁的紅線上。(四)
    桃園縣警察局交通隊在95年11月29日查獲原告將上開車輛置
    放在中壢市○○○街255 巷旁的紅線上，移請被告處理。而
    兩造主要爭執點厥為：原告繳銷牌照之自用小客車停放於路
    邊紅線上，被告依違反使用牌照稅法課處罰鍰2,400 元，是
    否適法？本院判斷如下。
三、查本件原告所有UP-2347 自用小客車於95年9 月28日繳銷牌
    照。嗣原告將上開車輛置放在中壢市○○○街255 巷旁的紅
    線上，經桃園縣警察局交通隊在95年11月29日查獲，經桃園
    縣政府警察局交通隊以違規停車拖吊逕行舉發等情，此有代
    違反道路交通管理事件通知單及舉發違反道路交通管理事件
    通知單（違規單號：DB0000000 ）在卷可憑，上開通知單上
    車主「金自由」係原告改名前之姓名，業經本院於準備程序
    中提示原告確認，亦經原告表示不予爭執，記明在卷。從而
    ，原告所有系爭自小客車使用公共水陸道路之事實，至為明
    確，被告依使用牌照稅法第28條第2 項規定，裁處自95年9
    月28日至95年11月29日止之應納稅額倍罰鍰計2400元，核無
    不合。
四、原告主張停牌待報廢的車輛沒有行駛的行為，置放於路邊，
    不應該受罰云云。惟按首揭道路交通管理處罰條例第3 條第
    1 款及第10款之規定及「及財政部88年8 月4 日台財稅字第
    881933349 號函釋可知，停放車輛於巷衖或其他供公眾通行
    之地方，即屬交通工具使用公共水陸道路，要無疑義，原告
    此項主張，殊屬誤解，洵不足採。
五、綜上所述，本件原告起訴論旨核不足採，原告將繳銷執照之
    自小客車停放於路旁紅線上之行為既已明確，被告依違反使
    用牌照稅第28條第2 項之規定，自系爭自小客車繳銷牌照之
    95年9 月28日起至系爭自小客車被查獲違規之95年11月29日
    止按應納稅額2 倍裁處罰鍰2400元，並無違誤，訴願決定予
    以維持，亦違不合，原告徒執前詞，訴請撤銷，為無理由，
    應予駁回。
六、本件事證已臻明確，兩造其餘攻繫防禦方法（如事實欄原告
    所提疑義），核與本件判決結果不生影響，爰不逐一論述，
    併此敘明。
七、據上論結，本件原告之訴為無理由，爰依行政訴訟法第98條
    第1 項前段，判決如主文。
中    華    民    國    97    年    4    月     10    日
               臺北高等行政法院第六庭法  官   闕  銘  富
上為正本係照原本作成。
本件以訴訟事件所涉及之法律見解具有原則性者為限，始得於本
判決送達後20日內向本院提出上訴狀並表明上訴理由，如已於本
判決宣示後送達前提起上訴者，應於判決送達後20日內補具上訴
理由（均按他造人數附繕本），且經最高行政法院許可後方得上
訴。
中    華    民    國    97    年    4    月     11    日
                                     書記官   孫  筱  晴


司法院資訊處製作；財團法人民間司法改革基金會備份。
